臺灣高雄地方法院刑事判決　　　　　　　　　　　　九十三年度訴字第二四七八號
　　公　訴　人　臺灣高雄地方法院檢察署檢察官
　　被　　　告　丁○○
　　指定辯護人　本院公設辯護人甲○○
右列被告因公共危險等案件，經檢察官提起公訴（九十三年度偵字第一一四八七號、
第一一七六六號號），本院判決如左：
    主  文
丁○○服用酒類，不能安全駕駛動力交通工具而駕駛，累犯，處有期徒刑參月；又竊
盜，因脫免逮捕，而當場施以強暴，累犯，處有期徒刑貳年拾月。應執行有期徒刑參
年。
    事  實
一、丁○○前於民國八十八年間因持有毒品案件，經本院判處有期徒刑六月，如易科
    罰金，以三百元折算一日，經上訴於臺灣高等法院高雄分院駁回確定，於九十年
    二月二十二日繳納易科之罰金，視為執行完畢。
二、丁○○明知酒後而有不能安全駕駛動力交通工具之情形者，不得駕駛動力交通工
    具，竟在九十三年六月五日晚上十時許，在位於高雄市○○街某家小吃攤內飲用
    啤酒，伺其於已達注意力及控制力已達不能安全駕駛動力交通工具之程度，竟仍
    駕駛車號ＹＲＵ─八三七號輕型機車自上開小吃攤離去，沿高雄市○○區○○路
    ，由西向東方向行駛，行經該路三七號前，因不勝酒力而與丙○○所駕駛之車牌
    號碼ＥＺ─八四九九號自用小客車發生碰撞，至其人、車倒地，並受有頭部外傷
    併頭皮撕裂之傷害，嗣經警將丁○○送往國軍左營醫院救治後，經抽血檢驗結果
    ，測得其血液酒精濃度高達二四五ＭＧ＼ＤＬ（換算為呼氣酒測濃度為一點二三
    ＭＧ＼Ｌ），始查知上情。
三、丁○○意圖為自己不法之所有，於九十三年六月九日下午四時四十五分許，攜其
    子呂聖賢前往位於高雄市○○○路二九０號之屈臣氏百貨股份有限公司（下稱屈
    臣氏百貨公司）購物，竟因一時貪念，趁其內店員不注意之際，徒手將置物架上
    價值共計新臺幣七百七十八元之ＯＬＡＹ牌洗面乳一瓶及多元修護日霜一瓶（丁
    ○○在店內即將該日霜之外包裝盒拆掉），將之以藏入長褲口袋內之方式竊取得
    手。丁○○得手後即前往櫃臺，將其另行購買之蜜妮深層卸妝棉一盒交予店員結
    帳，隨即走出該店，然因店內員工業已察覺上情，乃由店內經理乙○○帶領店內
    另一名員工在店外紅磚道上攔阻丁○○並阻其離去。丁○○眼見事跡敗露，除否
    認竊盜行為而與該店之經理人乙○○爭吵拉扯外，竟為脫免逮捕，先以手抓住乙
    ○○衣領不放，後因遭旁人出手制止，丁○○始鬆手不再拉扯證人乙○○衣領，
    惟因丁○○旋即轉身欲離開該處，乙○○見狀後，復又趨前攔阻丁○○欲待警方
    前來，丁○○遂再以出拳二次之方式攻擊乙○○，欲藉此脫免逮捕，惟因乙○○
    閃避得宜而未造成傷害。嗣經警據報前開現場，始查知上情。
四、案經屈臣氏百貨公司訴由高雄市政府警察局左營分局報請臺灣高雄地方法院檢察
    署檢察官偵查起訴。
    理  由
一、訊據被告丁○○固坦承有酒後駕車機車及在前開屈臣氏百貨公司外紅磚道上遭證
    人乙○○攔阻等事實，惟矢口否認有何竊盜及施以強暴之行，辯稱：伊是因為其
    子呂聖賢將洗面乳及日霜之包裝拆開，伊即欲將上開物品置回貨物架上，然因其
    子呂聖賢忽然跑出店外，伊為了要追回其子，始於情急下將上開物品放入口袋，
    並外出欲追回其子，且伊當時在紅磚道上是因為遭旁人拉住手臂，始有掙扎想要
    掙脫，並無攻擊證人乙○○及逃離現場之意思及行為云云。經查：
（一）被告係於飲酒而達不能安全駕駛動力車輛，猶仍執意駕車上路，並因而與他人
      發生車禍等情，業據被告於本院審理時坦承在卷，並有丙○○於警詢之指證及
      道路交通事故現場圖、高雄市政府警察局交通大隊交通事故談話紀錄表、道路
      交通事故調查報告表（一）（二）、刑法第一百八十五條之三案件測試觀察紀
      錄表、國軍左營醫院一般生化學檢查檢驗報告單、國軍左營醫院附設民眾診療
      服務處出具之診斷證明書、舉發違反道路交通安全事故通知單各一紙及車禍現
      場照片六幀附卷可稽。查刑法第一百八十五條之三所謂之「不能安全駕駛」，
      係屬抽象危險犯之立法，並不以發生具體危險為必要；對於呼氣酒精濃度已達
      每公升零點五五毫克（ＭＧ＼Ｌ）以上，肇事率為一般正常人之十倍，堪認已
      達「不能安全駕駛」之標準，此業經法務部八十八年五月十八日法八八檢字第
      一六六九號函告週知。而依醫學實驗證明所得經驗法則，對於吐氣酒精濃度達
      每公升零點二五毫克（ＭＧ＼Ｌ）以上時，將使駕駛人產生複雜之技巧障礙、
      駕駛能力變壞之行為表現，肇事比率比一般未飲酒時高出二倍，而吐氣酒精濃
      度達每公升零點五毫克以上時，將使駕駛人產生平衡感與判斷力障礙升高，肇
      事比率比一般未飲酒時高出十倍，甚而如吐氣酒精濃度達每公升零點七五毫克
      時，駕駛人將產生明顯酒醉、步履蹣跚之行為狀態，其肇事比率比一般高二十
      五倍，達吐氣酒精濃度達每公升一毫克時，將造成中度中毒，有步態不穩、噁
      心、嘔吐、精神混惑不清狀態（參見蔡志中著，對飲酒不能安全駕駛之執法研
      究，司法院第四十六期業務研究會講義）。被告發生車禍事故經醫院採取血液
      測試血液酒精濃度為二四五ＭＧ＼ＤＬ，如換算為呼氣酒測濃度則為一點二三
      ＭＧ＼Ｌ，顯已超越零點五五ＭＧ／Ｌ，揆諸前揭說明，其肇事比率比一般未
      飲酒時高出十倍，當有不能安全駕駛之情。
（二）而被告係如何竊取告訴人店內之洗面乳及日霜各一瓶，並遭店內員工察覺而伺
      被告結帳外出後，在店外之紅磚道上攔阻被告等事實，業據證人乙○○於本院
      審理時具結證稱：「（之後情形如何？）當時就已經注意被告了，因為員工有
      看到被告把東西放入口袋，並通知我，因為被告尚未離開店，所以我們有注意
      他。待被告從二樓下來準備要去結帳，我們在等被告看被告是否會將東西拿出
      來結帳。但被告只有把手上拿的卸粧綿結帳，其他的東西沒有拿出來（本院卷
      第四五頁）」、「（被告結完帳到外面的紅磚道上才阻止被告？）是。在店內
      尚未阻止。被告當時否認，表示東西是在別的地方買的，我就請員工把找到空
      盒拿出來，那個空盒就是被告把物品拿出來，把空盒放在原來的貨架上，但被
      告仍否偷竊。被告就是拿歐雷洗面乳及多元修護日霜各一瓶。因為被告還是否
      認，所以才發生接下來的衝突（本院卷第四五─四六頁）」等語明確。
（三）被告係如何於竊盜犯行遭告訴人員工識破後，為求逃離現場，乃當場對前來攔
      阻逮捕之證人乙○○施以強暴行為等情，亦經證人乙○○於本院審理時證稱：
      「（關於肢體碰觸情形？）被告有拉我胸口的衣領，並想要打我，我同事有把
      被告的手拉開（本院卷第四十頁）」、「（被告拉你胸口衣領時，做出何動作
      ，讓你認定被告要打你？）第一次衝突後，大家都放手了，之後被告想要從旁
      邊的巷子離開，我追上去不讓被告離開，被告很生氣，就對我揮了二次拳，但
      我有躲開，被告沒有打到我（本院卷第四十頁）、「（你剛才表示被告抓住你
      領子之時間？）就是我剛才講的第一次（本院卷第四十一頁）、「（如何抓你
      的領子？）被告抓住我的領子，用台語問我現在是什麼情形？是否要打架？（
      本院卷第四十一頁）」、「（被告用那一隻手還是二隻手抓住你？）被告是用
      一隻手抓住我的領子，另一隻手被同事抓住（本院卷第四十一頁）」、「為何
      要抓住被告另一隻手？）因為被告要打我（本院卷第四十一頁）、「（被告做
      何動作讓你認為被告要打你？）因為另一隻手有舉高（本院卷第四十一─四十
      二頁）」、「（第二次被告有無抓住你的領子？）沒有（本院卷第四十二頁）
      」、「（第二次的部分，你與被告距離如何，為何認為被告用手攻擊你？）距
      離很近，被告揮了二次拳，我有閃過（本院卷第四十二頁）」等語在卷。
（四）衡諸證人乙○○於案發前與被告素未謀面且不相識，彼此間亦無何冤仇，當應
      無於本院審理時甘冒偽證之風險而誣陷被告，且其迭於檢察官偵查及本院調查
      時，均一再指稱被告於店內之竊盜犯行及店外之強暴行為不移，並無何矛盾之
      處，已堪見其上開證詞可信之處。而依證人乙○○前開證述內容，無論係就被
      告在店內竊盜之情節，抑或其與告訴人員工在外攔阻被告時，被告所作出之辯
      稱與反應，證人均能詳實指出具體細節，並逐一回答詰問人之問題，是益見其
      當無杜撰之情。從而，由上開證人乙○○於本院審理時之證詞，堪知被告確有
      將前開洗面乳一瓶及私自拆除外包裝之日霜一瓶放入長褲口袋，其後僅持另一
      商品卸妝棉前往櫃臺結帳，欲蒙混店內人員，並於將上開卸妝棉結帳後隨即步
      出店外，因而遭證人乙○○及告訴人員工攔阻，被告始因而對告訴人施以強暴
      行為無誤。
（五）被告係於警詢先中辯稱：伊有購買前開洗面乳及日霜與卸妝棉云云，伺經警提
      示其當日發票僅有就卸妝棉結帳後，被告隨即改口係因其子呂聖賢在店內隨意
      拿取物品，因而忘記結帳云云；次又於檢察官偵訊時辯稱：伊係為教訓其子呂
      聖賢而忘記結帳，且其尚未步出店外即已遭證人乙○○等人攔下云云；繼則於
      本院行準備程序時坦承竊盜犯行，而辯稱未有對證人乙○○施以強暴行為云云
      ；伺於本院審理時又辯稱：上開洗面乳及日霜均係其子將之拆開，伊要將洗面
      乳及日霜放回去時，因其子呂聖賢跑出門外，伊才將上開物品置於口袋，且伊
      未曾向證人乙○○表示上開物品係在他處所購得云云。觀諸被告前開辯詞先後
      不一，且辯詞亦有隨其眼見證物及聽聞證人乙○○證述內容而改供之情形，已
      初見被告上開辯解之不可信。復參諸被告當日於告訴人公司所結帳之發票，確
      僅有卸妝棉之結帳記載而無洗面乳及已拆除外包裝之日霜，堪見其確有持上開
      卸妝棉結帳，而並未就遭指控竊取之洗面乳及日霜結帳，是被告既有充足之時
      間將該化妝棉結帳，又何有因其子忽然跑出告訴人店外而需趕緊外出追趕之情
      。復參諸證人乙○○前開證述情節及相片所示日霜遭遭拆除外包裝之情形，足
      認被告顯有先將先放入口袋，而僅持較為便宜之卸妝棉前往櫃臺結帳，並於結
      帳完後步出該店之情。從而，堪見被告於警偵訊及本院審理時之辯詞，均係畏
      罪卸責之詞，不足採信。
（六）被告雖一再否認有何出拳欲毆擊證人乙○○之行，並辯稱：伊係遭他人抓住手
      而欲掙脫云云，然查：對於被告係如何向證人乙○○施以強暴行為等節，同據
      證人乙○○證述明確如前，被告空言否認未出手毆打證人乙○○，係因其手遭
      他人抓住，始掙扎欲將之甩離云云，顯不可採。況被告確於案發當日竊取告訴
      人店內物品遭告訴人員工發覺等情，已如前述，是被告係為竊盜之現行犯，依
      刑事訴訟法第八十八條第一項之規定，任何人均得逮捕之，是證人乙○○及告
      訴人內店員工，於當場查覺被告犯行後，本得依上開規定逮捕被告，並將之解
      交司法警察或司法警察官。本案之證人乙○○及告訴人員工確係於發覺被告之
      犯行後，隨即趨前攔阻被告使之無法離去，並向被告表明應留置於現場等待警
      方前來處理，業據證人乙○○到庭證述明確，且為被告所不否認，則此自堪信
      證人乙○○及告訴人之員工於攔阻被告之時，係以逮捕意思而為之。又被告於
      等待警方前來期間，除於第一次衝突時有以單手拉扯證人乙○○衣領外，並於
      其轉身欲離開之際因遭證人乙○○阻擋而出拳攻擊證人乙○○，已如前述，此
      亦見被告當時即係以脫免逮捕之意而對證人乙○○施以強暴行為。
（七）綜上所述，被告確有酒後不能安全駕駛動力車輛之情形而騎乘機車，及前至告
      訴人店內竊取洗面乳及面霜各一瓶，並於遭證人乙○○及告訴人員工逮捕時以
      脫免逮捕之意而對證人乙○○施以強暴行為，被告前開辯詞要無可採，本案事
      證業臻明確，被告犯行堪予認定，應依法論科。
二、按刑法第三百二十九條準強盜罪之所謂施強暴或脅迫，只須有此行為即為已足，
    不以至使人不能抗拒為必要。此與強盜罪係以強暴、脅迫等手段，致使被害人不
    能抗拒為構成要件者不同。而所謂強暴，謂直接或間接對於人施以暴力，壓制被
    害人之抗拒，或使被害人處於不能抗拒之狀態；而所稱之脅迫，衹要在客觀上可
    使人發生恐怖觀念之行為，即足當之，至該人是否因而心生畏怖，則非所問（最
    高法院九十三年度台上字第一四七○號判決意意旨同此見解）。被告於竊盜犯行
    遭告訴人員工查覺並攔阻後，即為圖脫免逮捕，而與證人乙○○發生爭執，進而
    拉扯證人乙○○之衣領及出手攻擊證人乙○○，自足認有於竊盜後當場施強暴之
    行為。核被告所為，係犯刑法第一百八十五條之三之酒後駕車罪及第三百二十九
    條、第三百二十八條第一項之準強盜罪。被告所犯前開二罪間，犯意各別，行為
    互殊，應分論併罰。被告前於八十八年間因持有毒品案件，經本院判處有期徒刑
    六月，如易科罰金，以三百元折算一日，經上訴於臺灣高等法院高雄分院駁回確
    定，於九十年二月二十二日繳納易科之罰金，視為執行完畢等情，有本院院內被
    告索引卡紀錄表、臺灣高等法院被告全國前案紀錄表及臺灣高雄地方法院檢察署
    刑案查註紀錄表各一紙在卷可查，其於前開有期徒刑執行完畢後，五年內再犯本
    件最重本刑有期徒刑以上之罪，為累犯，均應依刑法第四十七條之規定，分別加
    重其刑。又被告因一時貪念竊取告訴人店內物品，並於遭證人乙○○等人攔阻後
    對證人乙○○施以強暴行為，行為固有不該，惟衡其所竊財務價值非鉅，犯罪手
    段平和，僅於遭證人乙○○逮捕後始出手拉扯證人乙○○，而其於遭證人乙○○
    再次攔阻後雖有出手欲毆打證人乙○○，然均因證人乙○○閃避得宜而未致傷，
    是見被告犯罪所生危害允非至鉅，經本院審酌若就被告上開犯行量處準強盜罪之
    最輕法定刑度，猶嫌過重，諒有情輕法重之疑，容有堪憫之情，爰依刑法第五十
    九條規定，就其準強盜罪之科刑部分，減輕其刑，並與前開加重規定先加後減之
    。爰審酌被告曾有前科，卻不知悔改，猶為貪一時之便，罔顧他人交通安全，於
    飲酒後騎乘機車上路而與他人發生車禍，且竟為一時貪念，而竊取他人店內物品
    ，並對前來攔阻之人施以暴力行為，行為確有不該，復衡其犯罪行為所生之危害
    及犯後之態度等一切情狀，分別量處如主文所示之刑，並定其應執行之刑，以資
    儆懲。
據上論斷，應依刑事訴訟法第二百九十九條第一項前段、刑法第一百八十五條之三、
第三百二十九條、第三百二十八條第一項、第四十七條、第五十一條第五款、第五十
九條，判決如主文。
本案經檢察官戊○○到庭執行職務。
中    華    民    國      九十三      年      十一      月     十五     日
                                  臺灣高雄地方法院刑事第十七庭
                                    審判長法  官  李  麗  珠
                                          法  官  陳  明  呈
                                          法  官  林  勇  如
右正本證明與原本無異。
如不服本判決，應於判決送達後十日內，向本院提出上訴狀。
                                          書記官  許  雅  惠
中    華    民    國      九十三      年      十一      月     十五     日
附錄本判決論罪科刑法條
中華民國刑法第三百二十八條：
意圖為自己或第三人不法之所有，以強暴、脅迫、藥劑、催眠術或他法，至使不能抗
拒，而取他人之物或使其交付者，為強盜罪，處五年以上有期徒刑。
以前項方法得財產上不法之利益或使第三人得之者，亦同。
犯強盜罪因而致人於死者，處死刑、無期徒刑或十年以上有期徒刑；致重傷者，處無
期徒刑或七年以上有期徒刑。
第一項及第二項之未遂犯罰之。
預備犯強盜罪者，處一年以下有期徒刑、拘役或三千元以下罰金。
刑法第三百二十九條：
竊盜或搶奪，因防護贓物、脫免逮捕或湮滅罪證，而當場施以強暴脅迫者，以強盜論
。
